【裁判字號】    98,易,1270
【裁判日期】    981214
【裁判案由】    傷害
【裁判全文】
臺灣高雄地方法院刑事判決              98年度易字第1270號
公  訴  人  臺灣高雄地方法院檢察署檢察官
被      告  乙○○
上列被告因傷害案件，經檢察官提起公訴（98年度偵字第22911
號），本院判決如下：
    主  文
乙○○犯傷害罪，處有期徒刑參月，如易科罰金，以新臺幣壹仟
元折算壹日。
    事  實
一、乙○○與丙○○均為高雄市○○區○○街「科博觀」社區大
    樓之住戶（乙○○住建和街4 號3 樓，丙○○住4 之3 號3
    樓），2 人因丙○○在其住處內飼養犬隻問題而有不快，於
    民國98年3 月25日下午5 時50分許，丙○○下樓欲丟垃圾時
    ，在該大樓1 樓電梯口遇見乙○○，2 人因丙○○所持垃圾
    是否有碰觸到乙○○之事而起爭執，詎乙○○竟基於傷害之
    犯意，強拉丙○○頭部撞擊大樓公佈欄，並以徒手毆打及腳
    踢之方式攻擊丙○○，致丙○○受有頭部外傷、腦震盪、右
    前額挫裂傷約2 公分、顏面外傷併左臉頰疼痛、左上唇挫裂
    傷約1 ×0.3 公分、頸部2 處抓傷各約8 公分及6 公分、下
    腹部挫傷合併血尿、左臀部挫傷腫痛等傷害，嗣經該大樓保
    全人員甲○○聽聞聲響前來勸阻，並報警處理，因而查悉上
    情。
二、案經丙○○訴由高雄市政府警察局三民第二分局移送臺灣高
    雄地方法院檢察署檢察官偵查起訴。
    理  由
壹、對於證據能力之判斷
一、按被告以外之人於審判外之言詞或書面陳述，除法律有規定
    者外，不得作為證據，刑事訴訟法第159 條第1 項定有明文
    。又被告以外之人於審判外之陳述，雖不符前4 條之規定，
    而經當事人於審判程序同意作為證據，法院審酌該言詞陳述
    或書面陳述作成時之情況，認為適當者，亦得為證據。當事
    人、代理人或辯護人於法院調查證據時，知有第159 條第1
    項不得為證據之情形，而未於言詞辯論終結前聲明異議者，
    視為有前項之同意，刑事訴訟法第159 條之5 亦定有明文。
    卷附高雄醫學大學附設中和紀念醫院診斷證明書，係被告以
    外之人於審判外之書面陳述，而檢察官及被告乙○○，就上
    開書面陳述，未於本院審理過程中聲明異議，本院並審酌該
    書面陳述作成時之情況正常，且與本案相關之待證事實具有
    關連性，認適當作為證據，依前開刑事訴訟法第159 條之5
    之規定，認上開陳述具有證據能力。
二、次按，被告以外之人於偵查中向檢察官所為之陳述，除顯有
    不可信之情況者外，得為證據，刑事訴訟法第159 條之1 第
    2 項定有明文。本件證人甲○○、楊宏明於檢察官偵查中所
    為之證述內容，業經渠等具結擔保其證詞之真實性，而依本
    案卷證資料所示，上開證據之取得過程並無瑕疵，未發現有
    何顯有不可信之情況，且與本案相關之待證事實具有關連性
    ，依前揭刑事訴訟法第159 條之1 第2 項之規定，自應具有
    證據能力。至被告於本院審理過程中，雖以證人甲○○上開
    證述內容不實在，而主張其無證據能力（見院1 卷第19頁）
    ，然前開刑事訴訟法第159 條之1 第2 項所稱之「顯有不可
    信之情況」，係指被告以外之人為陳述時之外部情況而言，
    要與該人陳述內容是否與事實相符無涉，且該證人於本院審
    理中，復已到庭接受被告詰問，對被告之詰問權已有所保障
    ，是被告前開主張顯屬無據，不足以作為認定證人甲○○上
    開證詞無證據能力之事由，併予敘明。
三、本件卷附之蒐證相片及沾有血跡之公告，本質上均屬物證，
    而非供述證據，不適用傳聞法則，且與被告本件犯行有相當
    之關聯性，復非不法取得，自應具有證據能力。
貳、實體方面
一、訊據被告固不否認其於前揭時、地，有與告訴人丙○○發生
    肢體衝突之事實，然矢口否認有何傷害犯行，辯稱：案發當
    時，伊在住處1 樓電梯口遇到告訴人，就向告訴人反應，希
    望其能將狗管理好，告訴人聽到之後，就將手上的東西往地
    上扔，剛好丟到伊腳上，伊遂將該物品移開，沒想到告訴人
    說伊踢其物品，並像發瘋似的對伊亂打亂踢，並將伊的眼鏡
    打掉，伊女兒在旁見狀就被嚇哭了，伊害怕女兒遭到波及，
    且為了要自我防衛，才舉起雙手抵擋告訴人的攻擊，並沒有
    還手，不知道告訴人為何會受傷，之後管理員來排解的時候
    ，告訴人還出腳使伊從樓梯上跌下去云云。經查：
（一）前揭犯罪事實，業據告訴人於本院審理中證述：案發當時
      ，伊手上拿著垃圾，被告就說伊的垃圾碰到他，但實際上
      並沒有，之後被告就開始打伊，當時被告有用手抓伊的頭
      去撞公佈欄，對伊全身拳打腳踢，導致伊受有診斷證明書
      所載之傷害，並在公佈欄的公告上留下血跡。又被告之所
      以會打伊，是因為被告先前有到環保局檢舉伊養的狗太吵
      、太臭，伊知道後，有在管理室反應被告怎麼可以這樣檢
      舉伊，整棟大樓就只有被告覺得伊養的狗太吵、太臭等語
      （見本院卷第15至17頁）明確，核與證人甲○○於偵訊、
      本院審理中證述：案發當時，伊聽到有人在吵架的聲音，
      就前往查看，看到的時候，被告與告訴人已經扭打成一團
      ，伊遂將其2 人分開，而當時告訴人的頭部有破皮流血的
      情形等語（見偵卷第22頁、本院卷第17至19頁）；證人即
      案發當時據報到場處理之員警楊宏明於偵訊中證述：案發
      當時，伊是接獲通報，說「科博觀」社區那邊發生打架事
      件，所以就與巡佐一起到場處理，到場時，伊看到告訴人
      右上額頭有破皮流血等語（見偵卷第22頁）相符，並有告
      訴人於案發當日下午6 時39分許至高雄醫學大學附設中和
      紀念醫院就診之診斷證明書（見警卷第6 、7 頁）、「科
      博觀」社區大樓公佈欄相片（見警卷第10頁）、沾有血跡
      之公告1 紙（見警卷第11頁）在卷可稽，則告訴人於前揭
      時、地，遭被告以上述方式攻擊，致其受有前開傷害之事
      實，堪以認定。
（二）雖被告以前詞置辯，然依證人甲○○、楊宏明前揭證述，
      告訴人於與被告發生肢體衝突後，頭部、右前額即有受傷
      流血之情形，顯見告訴人所受之傷害，確係因與被告發生
      肢體衝突所導致；又依告訴人前開高雄醫學大學附設中和
      紀念醫院診斷證明書所示（見警卷第6 、7 頁），告訴人
      於上開肢體衝突後，係全身多處受有傷害，則被告倘若僅
      係舉起雙手抵擋告訴人，告訴人何以會受有此等傷害？已
      徵被告所辯難以採信。再依被告所自行提出之高雄醫學大
      學附設中和紀念醫院診斷證明書所示（見偵卷第10頁），
      被告於案發當日下午6 時30分許，亦有就醫接受診治，並
      經醫師發現其受有右肩、左腰挫傷及扭傷、兩手多處挫擦
      傷之傷害，而與告訴人前開傷勢相較，告訴人所受傷害顯
      然較被告嚴重許多，則被告辯稱：係告訴人先對伊亂打亂
      踢，伊為了要自我防衛，才舉起雙手抵擋告訴人，並沒有
      還手云云，顯與雙方所受傷害情形不相符合。此外，被告
      於本院審理中自承：伊所受之上開傷害，是甲○○來排解
      時，伊跌下樓梯過程中所導致的等語（見本院卷第22頁）
      ，準此，被告於證人甲○○前來排解其與告訴人之肢體衝
      突前，既尚未受有傷害，則其如何會有需防衛告訴人攻擊
      ，而導致告訴人受有上開多處傷害之情？是益徵被告前開
      所辯，純屬事後卸責之詞，無可採信。
（三）綜上，本件事證明確，被告前揭犯行，足堪認定。至被告
      辯稱案發當天，證人甲○○前來排解其與告訴人間之衝突
      時，告訴人有將其踢下樓梯導致其受傷乙節，查被告此部
      分辯詞即令屬實，亦係被告攻擊告訴人成傷後所發生之事
      ，要與被告是否成立本件傷害犯行無涉，本院自無庸再予
      審究，附此敘明。
二、核被告所為，係犯刑法第277 條第1 項之傷害罪。爰審酌被
    告因故與告訴人發生爭執，卻不思以理性方式解決問題，竟
    以上開方式攻擊告訴人成傷，所為實欠缺法治觀念，並於犯
    後未能坦承犯行，態度難認良好，且迄今未與告訴人達成和
    解，對告訴人為合理之賠償，然念其無任何前科紀錄，有臺
    灣高等法院被告前案紀錄表在卷可按，素行尚佳，復參以告
    訴人身體因此所受之傷害等一切情狀，量處如主文所示之刑
    ，並諭知易科罰金之折算標準，以示懲儆。
據上論斷，應依刑事訴訟法第299 條第1 項前段，刑法第277 條
第1 項、第41條第1 項前段，刑法施行法第1 條之1 ，判決如主
文。
本案經檢察官周天畏到庭執行職務。
中    華    民    國    98    年    12    月    14    日
                  刑事第十七庭  法  官  陳君杰
以上正本證明與原本無異。
如不服本判決應於收受送達後10日內向本院提出上訴書狀，並應
敘述具體理由；如未敘述上訴理由者，應於上訴期間屆滿後20日
內向本院補提理由書（均須按他造當事人之人數附繕本）「切勿
逕送上級法院」。
中    華    民    國    98    年    12    月    14    日
                                書記官  紀龍年
附錄本判決論罪科刑法條全文：
刑法第277 條第1 項
傷害人之身體或健康者，處3 年以下有期徒刑、拘役或1000元以
下罰金。


司法院資訊處製作；財團法人民間司法改革基金會備份。
